臺灣臺中地方法院刑事判決　　　　　　　96年度易字第5174號
公　訴　人　臺灣臺中地方法院檢察署檢察官
被　　　告　甲○○
上列被告因詐欺案件，經檢察官提起公訴（九十六年度偵字第二
０三九一號），本院判決如下：
    主    文
甲○○幫助意圖為自己不法之所有，以詐術使人將本人之物交付
，處拘役肆拾日，如易科罰金，以新臺幣壹仟元折算壹日。
    犯罪事實
一、甲○○明知金融機構帳戶之存摺及提款卡係供自己使用之重
    要理財工具，關係個人財產、信用之表徵，且可預見存摺、
    提款卡及其密碼如交予他人使用，而未加以闡明正常用途，
    極易被利用為與財產有關之犯罪工具，竟仍不顧他人可能遭
    受財產上損害之危險，而基於縱若其金融機構帳戶被利用作
    為詐欺取財，並不違背其本意之幫助犯意，於民國（下同）
    九十六年四月二十六日，以宅急便之方式，將其於九十二年
    六月十九日向高雄前鋒郵局所申設開立第00000000000000號
    帳戶之存摺、印章、提款卡（包括密碼），交付予真實姓名
    年籍不詳自稱「黃小姐」之成年女子使用。該自稱「黃小姐
    」之成年女子或所屬詐欺集團成員取得甲○○所有上開高雄
    前鋒郵局帳戶之存摺、印章、提款卡（包括密碼）後，即意
    圖為自己不法之所有，於九十六年四月二十六日，由其中自
    稱「黃小姐」之成年女子撥打電話予丙○○，向丙○○詐稱
    ：可幫忙辦理貸款，但需先向保險公司辦理保險始可貸款等
    語，使丙○○信以為真而陷於錯誤，遂依該女子指示，先後
    於同年四月二十六日、同年五月二日、同年五月三日、同年
    五月七日、同年五月八日，至臺中縣太平郵局分別匯款新台
    幣（下同）三萬一千二百元、三萬元、三萬元、二萬元、三
    萬二千元（合計十四萬三千二百元）至甲○○所有上開高雄
    前鋒郵局帳戶，該自稱「黃小姐」之成年女子或所屬詐欺集
    團成員隨即各於當日以提款卡提領所詐得上開款項。嗣經丙
    ○○察覺有異，始知受騙，並報警處理，為警循線查獲。
二、案經丙○○訴由高雄市政府警察局鼓山分局報請臺灣臺中地
    方法院檢察署檢察官偵查起訴。
    理    由
一、訊之被告甲○○固坦承於九十二年六月十九日向高雄前鋒郵
    局申設開立第00000000000000號帳戶，並取得該帳戶之存摺
    、提款卡（包括密碼），嗣於九十六年四月二十六日，以宅
    急便之方式，將其所有上開高雄前鋒郵局帳戶之存摺、印章
    、提款卡（包括密碼），交付予自稱「黃小姐」之成年女子
    使用，然矢口否認有何幫助詐欺取財之犯行，辯稱：九十六
    年四月二十四日有一位自稱黃小姐之女子，撥打伊行動電話
    問伊要不要貸款，因當時伊剛好缺錢使用，乃詢問對方可借
    多少，對方向伊稱可借二十萬元，以五年時間每月償還三千
    七百元左右，並告以只要交付銀行之存摺、印章、提款卡（
    包括密碼）即可，並約定於同年四月二十六日在高雄市鼓山
    區○○○路二０一四巷二十一號伊兒子唐榮賢住處，由宅急
    便人員前來收取，嗣宅急便人員依約到上開住處拿取伊所有
    上開高雄前鋒郵局帳戶之存摺、印章、提款卡（包括密碼）
    等物，後來貸款沒有下來，亦無法與自稱「黃小姐」之成年
    女子聯絡，不知對方將伊上開帳戶供作不法用途，並無幫助
    詐欺取財之犯意云云。惟查丙○○因誤信詐欺集團成員所提
    供之上開詐騙訊息，以致陷於錯誤，而先後於前揭時間至台
    中縣太平郵局分別匯款三萬一千二百元、三萬元、三萬元、
    二萬元、三萬二千元（合計十四萬三千二百元）至被告所有
    上開高雄前鋒郵局帳戶，該詐欺集團成員隨即各於當日以提
    款卡提領所詐得上開款項等情，業據證人即告訴人丙○○於
    本院審理時指證述綦詳，並有告訴人提出之郵政國內匯款執
    據影本五紙及被告所有上開高雄前鋒郵局帳戶之開戶資料、
    客戶歷史交易清單影本各一份附卷可稽；而被告自承於九十
    六年四月二十六日，以宅急便之方式，將其所有上開高雄前
    鋒郵局帳戶之存摺、印章、提款卡（包括密碼），交付予自
    稱「黃小姐」之成年女子使用，亦據其提出宅急便顧客收執
    聯附於偵查卷可考。且依被告上開所辯，茍因其缺錢使用而
    委由自稱「黃小姐」之成年女子申辦貸款，衡情應由其提供
    有關工作或資力等有還款能力之證明以供貸與人審核，豈有
    將與申辦貸款無關之其所有上開高雄前鋒郵局之存摺、印章
    、提款卡（包括密碼）等物交付予不相識而自稱「黃小姐」
    之成年女子以供使用之理，實與常情有違。況被告係三十四
    年七月十四日出生之成年人，具相當之社會經驗，對自稱「
    黃小姐」之成年女子何以須用其所有上開高雄前鋒郵局帳戶
    ，豈能無疑？且自政府開放金融機構申請設立以來，金融機
    構大量增加，使一般人申請存款帳戶極為容易、便利，故除
    非充作犯罪使用，一般並無使用他人金融機構帳戶之必要。
    而坊間新聞媒體，對於不肖犯罪集團，經常利用大量取得之
    金融機構帳戶，作為詐欺或恐嚇取財工具，亦多所報導，被
    告對此應知之甚詳，竟仍將其所有上開高雄前鋒郵局帳戶之
    存摺、印章、提款卡（包括密碼），交付予自稱「黃小姐」
    之成年女子使用，該自稱「黃小姐」之成年女子或所屬詐欺
    集團成員果據以作為詐欺取財匯款之工具，被告自有幫助該
    自稱「黃小姐」之成年女子或所屬詐欺集團成員詐欺取財之
    不確定故意無疑。是被告辯以並無幫助詐欺取財之犯意云云
    ，無非事後卸責之詞，不足採信，事證明確，其犯行堪以認
    定。
三、按刑法上之故意，以行為人對於構成犯罪之事實，包括犯罪
    客體、行為、結果等均有具體確定認識，並有意使其發生者
    為確定故意，而行為人對於構成犯罪之事實，雖無具體確定
    認識，但已預見其發生，且其發生不違背其本意者，則為不
    確定故意。又行為人基於幫助他人犯罪之意思，為促成他人
    犯罪而為犯罪構成要件以外之行為，為幫助犯。本件被告將
    其所有上開高雄前鋒郵局帳戶之存摺、印章、提款卡（包括
    密碼），交付予自稱「黃小姐」之成年女子使用，該自稱「
    黃小姐」之成年女子或所屬詐欺集團成員嗣據以作為詐欺取
    財匯款之工具，此既不違背被告當初交付存摺、印章、提款
    卡（包括密碼）之本意，且係參與提供取得詐欺取財犯罪所
    得款項之工具，對此犯行施以助力，為詐欺取財罪構成要件
    以外之行為，應以詐欺取財罪之幫助犯論之。核被告所為，
    係犯刑法第三十條第一項、第三百三十九條第一項之幫助詐
    欺取財罪。又被告係幫助該自稱「黃小姐」之成年女子或所
    屬詐欺集團成員犯詐欺取財罪，為幫助犯，應按正犯之刑減
    輕之。爰審酌被告提供其個人所申請之上開郵局帳戶予詐欺
    集團作為詐欺取財之匯款帳戶使用，助長犯罪之不良風氣，
    幫助犯罪者隱匿真實身分，增加檢警犯罪偵查之困難性，並
    兼衡酌被告本身並未實際參與詐欺取財之犯行，可責難性較
    為輕微，暨被告已以二萬元與告訴人達成和解，有和解書影
    本一份附卷可稽，與被告犯後矢口否認犯行、犯後態度尚非
    良好等一切情狀，量處如主文所示之刑，並諭知易科罰金之
    折算標準，以示懲儆。
四、據上論斷，應依刑事訴訟法第二百九十九條第一項前段，刑
    法第三十條第一項前段、第三百三十九條第一項、第三十條
    第二項、第四十一條第一項前段，刑法施行法第一條之一，
    判決如主文。
本案經檢察官乙○○到庭執行職務。
中　　華　　民　　國　　96　　年　　12　　月　　13　　日
                  刑事第一庭  審判長法  官  唐光義
                                    法  官  楊萬益
                                    法  官  朱光國
上正本證明與原本無異。
如不服本判決，應於收送達後10日內向本院提出上訴書狀（應敘
述具體理由並附繕本）。上訴書狀如未敘述理由，應於上訴期間
屆滿後20日內補提理由書於本院。
                      　　          書記官  張孝妃
中　　華　　民　　國　　96　　年　　12　　月　　13　　日
附錄論罪科刑法條
中華民國刑法第339條：
意圖為自己或第三人不法之所有，以詐術使人將本人或第三人之
物交付者，處五年以下有期徒刑、拘役或科或併科一千元以下罰
金。
以前項方法得財產上不法之利益或使第三人得之者，亦同。
前二項之未遂犯罰之。
